【裁判字號】    95,簡上,152
【裁判日期】    951213
【裁判案由】    侵權行為損害賠償
【裁判全文】
臺灣板橋地方法院民事判決             95年度簡上字第152號
上  訴  人  甲○○
被上訴人    乙○○
上列當事人間請求侵權行為損害賠償事件，經上訴人提起刑事附
帶民事訴訟，經刑事庭移送（95年度簡附民字第13號），上訴人
對於中華民國95年5 月20日本院三重簡易庭第一審判決提起上訴
，本院於95年11月29日言詞辯論終結，判決如下：
    主  文
上訴駁回。
第二審訴訟費用由上訴人負擔。
   事實及理由
一、上訴人起訴主張：
（一）兩造同為設址於台北縣新莊市○○街123 號1 、2 樓「學
      文文理珠心算短期補習班」之股東，二人於民國（下同）
      94 年10 月18日下午4 時30分許，在上開補習班一樓教室
      內，因使用教室之問題發生爭執，被告基於公然侮辱之犯
      意，在補習班老師蔡秀穗、邱美鳳及十幾位學生前，以「
      幹你娘」之客觀上足以貶抑人格及社會價值之言語辱罵上
      訴人，被上訴人所涉公然侮辱犯行，業經本院判處罰金參
      仟元確定，被訴人顯有故意侵權行為，爰依據侵權行為法
      則請求被上訴人給付上訴人新台幣（下同）30萬元及自起
      訴狀繕本送達翌日起至清償日止之法定遲延利息（原審判
      決被上訴人應給付上訴人6 萬元及其法定遲延利息，此部
      份因被上訴人未上訴而確定）
（二）上訴意旨略以上訴人擁有五間不動產，及二部車子，三家
      公司之負責人，並曾擔任郭化國中家長會副會長、建國中
      學會長，且上訴人於95年5 月23日下午3 時46分調解時復
      侮辱上訴人「拿錢給查某」，且因被上訴人涉嫌公然侮辱
      案件，導致補習班學生流失，上訴人因而損失100 至200
      萬元，被上訴人為碩士、有不動產2 間、有價證券10幾萬
      元、存款，及經營獨資補習班一間，被上訴人經濟寬裕，
      原審判決僅判決6 萬元，顯然過少。
（三）聲明：原判決不利於上訴人部分廢棄。被上訴人應再給付
      上訴人新台幣24萬元及自民國95年2 月18日起至清償日止
      ，按年息百分之五計算之利息。
二、被上訴人抗辯：
（一）兩造發生爭執當時，係因上訴人佔用其教室使用而爭執，
      但伊並未以「幹你娘」之言語辱罵上訴人，僅以台語稱「
      你做啥老師」，另於刑事庭作證之二位證人蔡秀穗、邱美
      鳳於二造發生爭執當時，應在接送小孩，並不在現場，且
      上訴人刻意撥公款於證人蔡秀穗，並未經股東同意調升邱
      美鳳之薪資，故二位證人之證詞，自有利於上訴人，其證
      詞顯屬不實。
（二）聲明：上訴駁回。
三、得心證之理由
（一）上訴人主張被上訴人涉嫌公然侮辱之侵權行為事實，業經
      上訴人於警訊、偵查時指訴甚詳，核與證人蔡秀穗、邱美
      鳳之證詞相符，且依據二位證人前後之證詞，應係在場目
      睹，並勸阻兩造繼續爭執，況被上訴人於偵查時陳述二位
      證人應係在二樓教室上課而不在場（見91年12月21日偵查
      筆錄），嗣後於本院審理時又改稱二位證人在接送小孩，
      不在現場云云，被上訴人前後陳述不一，應係二位證人為
      不利於之供述，始抗辯二位證人不在場云云，自不足採。
      又證人依法具結後，如為不實證詞，將受刑事偽證罪之追
      訴，二位證人均依法具結，自應為真實之證言，至於被上
      訴人抗辯二位證人應係收受上訴人之金錢利益，而為有利
      於上訴人之證詞，此部份上訴人並未舉證以實其說，應屬
      臆測之詞，不足憑信。被上訴人所涉公然侮辱之侵權行為
      事實，業經本院判處罰金3000元確定，有本院94年簡字第
      90號刑事判決在案可按，並經本院調卷查核屬實，被上訴
      人前開抗辯，自不足取。
（二）因故意或過失，不法侵害他人之權利者，負損害賠償責任
      。不法侵害他人之身體、健康、名譽、自由、信用、隱私
      、貞操，或不法侵害其他人格法益而情節重大者，被害人
      雖非財產上之損害，亦得請求賠償相當之金額，民法第
      184 條第1 項前段、第195 條第1 項前段分別定有明文。
      按慰撫金之賠償其核給之標準固與財產上損害之計算不同
      ，然非不可斟酌雙方身分資力與加害程度，及其他各種情
      形核定相當之數額，最高法院著有51年台上字第223 號判
      例可資參照。本院斟酌上訴人為大學畢業，擁有不動產五
      間、有價證券3 、4 百萬元，擔任台北市敦化國中家長會
      副會長、台北市建國中學家長會會長、三家公司之負責人
      ，被上訴人為碩士畢業，有不動產二間、有價證券10幾萬
      元等兩造身分、地位，並斟酌二造同為補習班之老師、因
      上訴人佔用被上訴人原先使用之教室而發生爭執，被上訴
      人公然侮辱之犯行所造成之侵害程度，認上訴人請求賠償
      6 萬元為適當，逾此部份，應予駁回。
（三）綜上所述，上訴人主張本於侵權行為法則，請求被上訴人
      給付已確定6 萬元及自起訴狀繕本送達翌日即95年2 月18
      日起算之法定遲延利息，為有理由，逾此部份之請求，應
      予駁回，是則原審除就上開已確定部分判命被上訴人如數
      給付外，就逾該部分為上訴人敗訴之判決，於法並無不合
      。上訴意旨就其敗訴部分指摘原判決不當，求予廢棄改判
      ，為無理由，應予駁回。
四、被上訴人所犯公然侮辱犯行，業經證人蔡秀穗、邱美鳳證述
    明確，並經本院刑事庭判決確定，已如前述，被上訴人聲請
    傳訊證人黃瑾晏欲證明兩造發生爭執之事實經過，然黃瑾晏
    僅有國小六年級，為未滿16歲之少年，依據民事訴訟法第
    314 條第1 項之規定，不得令其具結，從而，被上訴人聲請
    傳訊證人黃瑾晏，核無必要，併此敘明。本件事證已明，兩
    造其餘攻擊防禦方法，均與本判決所為前開判斷不生影響，
    無庸逐一論述，附此敘明。
五、據上論結，本件上訴為無理由，依民事訴訟法第436 條之1
    第3 項、第449 條第1 項、第78條，判決如主文。
中    華    民    國    95    年    12    月    13    日
            民事第三庭審判長法    官  朱耀平
                            法    官  許月珍
                            法    官  徐玉玲
以上正本與原本相符。
不得上訴。
中    華    民    國    95    年    12    月    13    日
                            書 記 官  朱家惠


司法院資訊處製作；財團法人民間司法改革基金會備份。
